【裁判字號】    94,再,14
【裁判日期】    950125
【裁判案由】    租佃爭議
【裁判全文】
臺灣高等法院民事裁定                    94年度再字第14號
再審  原告  乙○○
訴訟代理人  張金盛律師
再審  被告  甲○○
上列當事人間租佃爭議事件，再審原告對於中華民國90年11月27
日本院89年度上更(四)字第 316號第二審確定判決，提起再審之訴
，本院裁定如下：
    主  文
再審之訴駁回。
再審訴訟費用由再審原告負擔。
    理  由
一、按再審之訴，應於30日之不變期間內提起；前項期間自判決
    確定時起算，但再審之理由知悉在後者，自知悉時起算，民
    事訴訟法第 500條第1項、第2項前段定有明文。是提起再審
    之訴之原因，如主張其再審理由知悉在後者，應就所主張之
    事實負舉證之責任（最高法院30年抗字第 443號判例參照）
    。又民事訴訟法第 496條第1項第1款所謂適用法規顯有錯誤
    ，係指確定判決違背法規或現存判例解釋者而言，故當事人
    自收受判決正本之送達時，對於判決理由，有無適用法規顯
    有錯誤之情形，即可知悉。故計算是否逾30日之不變期間，
    應自裁判確定時起算，無同法第500條第2項但書再審理由知
    悉在後之適用（最高法院71年臺再字第 212號、71年臺再字
    第 210號判例參照）。
二、本件再審原告主張本院89年度上更(四)字第 316號確定判決（
    下稱原確定判決）具有民事訴訟法第 496條第1項第1款及第
    13款規定之再審事由，而提起本件再審之訴。惟查：
    (一)原確定判決係經最高法院於91年 3月14日以91年度台上字
      第 426號裁定駁回再審原告之上訴，而告確定，再審原告
      已於91年 3月28日收受最高法院上開裁定正本之送達（見
      本院卷179之2頁），其就原確定判決是否具有適用法規顯
      有錯誤之再審理由，於斯時即得知悉，乃再審原告遲至94
      年 3月10日，始以原確定判決適用法規顯有錯誤，具有民
      事訴訟法第 496條第1項第1款規定之再審事由，而提起本
      件再審之訴，顯已逾30日之不變期間。
    (二)再審原告主張發現未經斟酌或得使用之證物，計有(1)台北
      縣政府稅捐稽徵處新莊分處92年12月23日北稅莊(二)字第09
      20041424號函（見本院卷60頁）、(2)台北縣新莊地政事務
      所92年11月20日北縣莊地測字第0920027200號函（見本院
      卷61頁）、(3)分耕圖（見本卷27頁）、(4)67年下期地價稅
      單（見本院卷36頁）、(5)台北縣新莊市公所88年 5月20日
      88北縣莊民字第 20906號函（見本院卷54頁）、及(6)台北
      縣新莊市公所75年7月21日北縣莊民字第32244號租約變更
      登記通知書（見本院卷 175頁）等項（見本院卷12、17、
      171頁）。 惟觀諸上開文件日期，至遲於92年底以前即已
      發文或製作完成，其中編號(1)、(2)、(3)、(5)、(6)之文件，
      其發文或出具對象更為再審原告，足見再審原告早在92年
      底以前即已知悉有各該證物之存在；而上開編號(3)之分耕
      圖，亦據再審原告自認係於94年2月4日自台北縣政府取得
      無訛（見本院卷 169頁），乃再審原告竟未據舉證，空言
      主張直至94年 2月13日始知悉有再審之理由云云，自不足
      取。是再審原告遲至94年 3月10日，始以發現上開未經斟
      酌之證物為由，主張原確定判決具有民事訴訟法第 496條
      第 1項第13款之再審事由，而提起本件再審之訴，顯亦已
      逾30日之不變期間。
    (三)綜上所述，本件再審原告所提起之再審之訴既已逾30日之
      不變期間，自屬不合法，應以裁定駁回之。
三、爰依民事訴訟法第502條第1項、第95條、第78條，裁定如主
    文。
中    華    民    國    95    年    1     月    25    日
                  民事第六庭  審判長法  官  林鄉誠
                                    法  官  彭昭芬
                                    法  官  梁玉芬
正本係照原本作成。
如不服本裁定，應於收受送達後10日內向本院提出抗告狀，並應
繳納抗告費新台幣１千元。
中    華    民    國    95    年    1     月    27    日
                                    書記官  常淑慧


司法院資訊處製作；財團法人民間司法改革基金會備份。
